臺灣板橋地方法院交通事件裁定　　　　　　　　　九十三年度交聲字第一０四九號
　　原處分機關　交通部公路總局臺北區監理所
　　異　議　人
　　即受處分人　甲○○
右列異議人因違反道路交通管理處罰條例案件，對於交通部公路總局臺北區監理所民
國九十三年八月十八日以北監自裁字裁四０｜Ａ00000000號裁決書所為之處
分，聲明異議，本院裁定如左：
    主  文
異議駁回。
    理  由
一、原處分意旨略以：異議人即受處分人甲○○於民國九十三年六月二十六日十二時
    二十四分許，駕駛車號九三六八｜ＧＣ號自用小客車，行經臺北市○○○路與復
    興北路交岔路口時，因「行人穿越道有行人通行，不暫停讓行人先行」之違規行
    為，經警拍照取證後掣單逕行舉發，爰依道路交通管理處罰條例第四十四條第二
    款（裁決書贅引為第四十四條第一項第二款）之規定，裁處異議人罰鍰新臺幣壹
    仟貳佰元等語。
二、異議意旨略以：異議人莫名收到九十三年六月二十六日之罰單，經申訴後得到莫
    名之答案，言異議人未禮讓行人並經警攔停、告（舉）發、簽名等子虛烏有之事
    實。異議人聯絡臺北市警察局中山分局之警員未果，其不積極之態度實危害異議
    人權益。異議人並未有不禮讓行人通行，並遭警攔停舉發及簽名之事實，請調查
    清楚，異議人不想浪費時間及金錢往返於無意義的事情上云云。
三、按汽車行近行人穿越道前，應減速慢行，遇有行人穿越時，無論有無交通警察指
    揮或號誌指示，均應暫停讓行人先行通過，道路交通安全規則第一百零三條定有
    明文。又汽車駕駛人，駕駛汽車，行近行人穿越道，不減速慢行或行人穿越道有
    行人穿越時，不暫停讓行人先行通過者，處新臺幣六百元以上一千八百元以下罰
    鍰，道路交通管理處罰條例第四十四條第二款亦有規定。再按汽車駕駛人搶越行
    人穿越道，當場不能或不宜攔截製單舉發者，得對汽車所有人逕行舉發處罰；前
    項逕行舉發，應記明車輛牌照號碼、車型等可資辨明之資料，查明汽車所有人姓
    名或名稱、住址後，製單舉發處罰之，道路交通管理處罰條例第七條之一第一項
    第二款、第二項有明文規定。又逕行舉發者，應按已查明之資料填註車牌號碼、
    車輛種類、車主姓名或地址，並於通知單上方空白處加註逕行舉發之文字後，由
    舉發機關送達被通知人，違反道路交通管理事件統一裁罰基準及處理細則第十一
    條第一項第三款亦有規定。
四、經查：
    (一)異議人於九十三年六月二十六日十二時二十四分許，駕駛車號九三六八｜ＧＣ
      號自用小客車，沿臺北市○○○路行駛，行經復興北路與南京東路交岔路口欲
      右轉南京東路時，因行近行人穿越道，行人穿越道有行人穿越，不暫停讓行人
      先行通過之違規行為，經臺北市警察局中山分局（以下稱：舉發機關）員警拍
      照取證後，掣製北市警交大字第Ａ00000000號舉發違反道路交通管理
      事件通知單逕行舉發，嗣異議人不服，於應到案日期前提出申訴，經舉發機關
      於九十三年八月六日以北市警中分交字第０九三六三八七三八００號函仍認異
      議人違規屬實（惟該書函誤載異議人於前揭時、地違規後，經警鳴笛指揮攔檢
      ，並告知違規事實後予以舉發，且異議人簽名收受之情形），而由交通部公路
      總局臺北區監理所（以下稱：原處分機關）於九十三年八月十八日以北監自裁
      字裁四０｜Ａ00000000號裁決書裁處異議人罰鍰新臺幣一千二百元。
      異議人不服，於九十三年八月十八日向原處分機關提出聲明異議等情，有上開
      通知單影本一份、舉發機關書函影本一份、違規照片二幀、上開裁決書一份、
      異議人聲明異議狀一份在卷可憑。
    (二)雖異議人具狀執前詞置辯，並於本院訊問時辯稱：我沒有被攔截，也沒有被舉
      發、簽名，我沒有未禮讓行人，我當時是綠燈右轉，後來就接到這個罰單，我
      右轉的時候先讓一批人走過去，有空檔的時候我才轉過去云云。惟查：本案經
      證人即舉發員警乙○○於本院訊問時結證稱：「（問：當時為什麼沒有攔停？
      ）這是市警局的政策，要大家隨時注意行人，當時勤務規劃是不攔停。這件是
      逕行舉發，我是以逕行舉發移到七組，是七組的電腦版本抓錯了」等語，並庭
      呈右轉車輛不禮讓行人取締標準圖為證。又該取締標準係：汽車右轉時，行經
      行人穿越道前應減速慢行，從車體對映於行人穿越道線並再向左延伸一個車道
      寬以內（三公尺為限）之行人穿越道上，有行人行走時，車輛應於行人穿越道
      前暫停禮讓行人優先通行，且注意車輛前保險桿不得接觸行人穿越道標線干擾
      行人通行，並俟該取締標準長度內無行人通行時，始得穿越，有該取締標準圖
      可參。再者，依前引之道路交通安全規則第一百零三條規定，汽車行近行人穿
      越道前，應減速慢行，遇有行人穿越時，無論有無交通警察指揮或號誌指示，
      均應暫停讓行人先行通過。異議人為考領有駕駛執照之人，尚不得諉為不知前
      揭規定，審究該條立法意旨，係為保護行人穿越行人穿越道時之安全，因而賦
      予行人在行人穿越道上之優先通行權。依卷附之舉發之照片二幀以觀，清楚顯
      示異議人駕駛汽車駛近行人穿越道時，當時枕木紋行人穿越道線上已有行人行
      走，異議人駕駛之車輛未暫停讓該行人優先通過，卻搶越駛進枕木紋行人穿越
      道線之違規事實，異議人辯稱：我沒有未禮讓行人云云，顯不足採。
    (三)本件異議人因前揭違規行為，經警於舉發通知單填註車牌號碼、車輛種類、車
      主姓名、地址，並於通知單上方空白處加註逕行舉發之文字後逕行舉發，嗣由
      舉發機關送達異議人，有前揭通知單影本一紙附卷可稽，舉發機關已依前引法
      規完成合法之舉發程序，嗣雖舉發機關於九十三年八月六日北市警中分交字第
      ０九三六三八七三八００號書函中，將本件舉發經過誤載為：本案經舉發員警
      查覆，異議人駕駛車號九三六八｜ＧＣ號於舉發時、地未禮讓行人優先通行，
      員警鳴笛並指揮攔檢，並告知違規事實後予以舉發，且異議人亦簽名等語，尚
      不影響本件已完成合法舉發程序之效力，異議人辯稱：沒有被攔停，也沒有被
      舉發、簽名云云，亦不足據為免責之理由。
    (四)綜上論述，本件事證明確，異議人駕車行近行人穿越道，行人穿越道有行人穿
      越，不暫停讓行人先行通過之違規行為，洵堪認定。原處分機關依據道路交通
      管理處罰條例第四十四條第二款（裁決書贅引為第四十四條第一項第二款，茲
      更正）、違反道路交通管理事件統一裁罰基準表之規定，裁處異議人罰鍰新臺
      幣一千二百元，於法並無違誤或不當之處。本件異議為無理由，應予駁回。
五、依道路交通管理處罰條例第八十七條第二項，道路交通案件處理辦法第十九條，
    裁定如主文。
中　　　　華　　　　民　　　　國　　九十三　　年　　九　　月　　二十九　日
　　　　　　　　　　　　　　　　　　臺灣板橋地方法院交通法庭
　　　　　　　　　　　　　　　　　　　　法　官    王復生
右正本證明與原本無異。
如不服本裁定，應於裁定送達後五日內向本院提出抗告狀。
                                        書記官    黃美雲
中　　　　華　　　　民　　　　國　　九十三　　年　　九　　月　　二十九　日
